臺灣高等法院民事判決　　　　　　　　　94年度上易字第83號
上　訴　人　乙○○
　　　　　（原名游秀桃）
被 上 訴人　香港商甲○○○○○銀行股份有限公司
法定代理人　李睿智
訴訟代理人　嚴貞麗
上列當事人間請求給付信用卡消費款事件，上訴人對於中華民國
93 年11月19日台灣台北地方法院93年度訴字第4130號第一審判
決提起上訴，本院於94年6月22日言詞辯論終結，判決如下：
    主      文
原判決關於命上訴人連帶給付部分，暨命其連帶負擔訴訟費用之
裁判均廢棄。
上開廢棄部分，被上訴人在第一審之訴駁回。
第二審訴訟費用由被上訴人負擔。
    事實及理由
一、被上訴人起訴主張：原審共同被告葉苹脩（原名葉明旺）、
    上訴人乙○○（原名游秀桃）於民國88年5月24日與被上訴
    人成立信用卡使用契約，並分別領用被上訴人發行之威士信
    用卡正卡（卡號：0000-0000-0000-0000）、附卡（卡號：
    0000-0000-0000-0000）；葉苹脩另於91年11月19日向被上
    訴人申請領用威士信用卡正卡（卡號：0000-0000-0000-000
    0）。依信用卡約定條款第14條、15條之約定，渠等持上開
    信用卡於特約商店消費，應於當期繳款截止日前向被上訴人
    全部清償，或以循環信用方式繳付最低應繳金額，逾期清償
    者，依信用卡約定條款第15條、21條、22條之約定，持卡人
    連續二期未依約清償，除喪失期限利益外，應另行給付被上
    訴人年息19.929%之利息及違約金每月新台幣（下同）200元
    。詎葉苹脩、上訴人乙○○使用系爭信用卡於特約商店消費
    ，於88年5月24日所領用之威士信用卡，未依約繳納93年6月
    份起之消費款，迄至93年8月24日止，尚有76,271元（本金
    72, 247元、利息3624元、違約金400元）未依約清償，依信
    用卡約定條款第3條規定，渠等就個別使用信用卡所生之債
    務應負連帶責任；而葉苹脩於91年11月19申請之信用卡，迄
    至93 年9月12日止，未依約繳納93年6月份起之消費款，迄
    93年9 月12日止，尚有456,116元（本金426,901元、利息
    28,615元、違約金600元）未依約清償，為此求為判決：（
    一）葉苹脩、上訴人乙○○應連帶給付被上訴人76,271元，
    及其中72,247元部分自93年8月25日起至清償日止，按年息
    19.929% 計算之利息。（二）葉苹脩應給付被上訴人
    456,116元，及其中426,901元部分自93年9月13日起至清償
    日止，按年息19 .929% 計算之利息。原審為被上訴人全部
    勝訴判決（原判決命葉苹脩給付部分未據其聲明不服已確定
    ），被上訴人並於本院聲明駁回上訴人之上訴。
二、上訴人則以：其並不知悉其前夫葉苹脩以其為附卡申請人向
    被上訴人聲請信用卡使用，申請資料上之簽名係葉苹脩所寫
    ，並非其所為，亦未經其同意，其亦未持有使用該附卡，自
    不應命其連帶清償，況被上訴人與葉苹脩間訂立之信用卡使
    用契約條款第3條約定正、附卡人間就個別使用信用卡所生
    應付帳款互連帶清償責任，違反誠信原則，對消費者顯失公
    平，該條款應屬無效等語，資為抗辯，並對原審命其連帶給
    付部分上訴，聲明求為廢棄原判決該部分，駁回被上訴人於
    原審之訴。
三、經查：證人葉苹脩（原名葉明旺）於本院證稱：「（法官問
    ：與兩造有無親屬或僱傭關係？）答：上訴人是我前妻，我
    有欠被上訴人信用卡款。（法官問：你是不是向被上訴人聲
    請信用卡使用？）答：有向上訴人聲請威士卡使用。（法官
    問：聲請信用卡的附卡持有人是誰？）答：游秀桃。（法官
    問：你聲請信用卡游秀桃知道嗎？）答：她不曉得。（法官
    問：你有無把附卡交給她使用？）答：沒有。（法官問：信
    用卡聲請表上「游秀桃」的簽名誰簽的？）（提示）答：都
    是我簽的。（法官問：你簽她的名字有無經她同意？）答：
    沒有。（法官問：這樣你會構成偽造文書罪？）答：當初我
    不曉得。」等語，且經核被上訴人提出之系爭信用卡申請表
    原本（置於本院卷證物袋），其上之申請人葉明旺及其配偶
    欄之資料係葉苹脩所寫，而最後附卡申請人簽名欄之游秀桃
    簽名，與配偶欄所寫之游秀桃三字，筆跡一致，足見證人葉
    苹脩證稱游秀桃簽名是其所為上訴人並不知道等情，應屬何
    信，被上訴人對該證人之證言亦表示無意見；再者，被上訴
    人稱上訴人有持用附卡之開卡記錄云云，惟迄未能提出該開
    卡記錄以實其說，故被上訴人之主張尚不足採信，堪認上訴
    人稱不知悉其前夫葉苹脩以其為附卡申請人向被上訴人聲請
    信用卡使用之抗辯為可採。
四、綜上所述，上訴人既不知悉亦未同意其前夫葉苹脩以其為附
    卡申請人向被上訴人聲請信用卡使用，亦未持有使用附卡，
    葉苹脩向被上訴人申請信用卡使用之契約對上訴人即不生效
    力，自不能令其就葉苹脩使用正本消費款負連帶給付之責，
    被上訴人訴請上訴人與葉苹脩連帶給付信用卡消費款，即不
    能准許。原審為被上訴人勝訴之判決，尚有未洽。上訴意旨
    指摘原判決命上訴人連帶給付不當，求予廢棄改判，為有理
    由，應由本院將原判決該部分廢棄，改判駁回此部分被上訴
    人在原審之訴。
五、結論：本件上訴為有理由，爰依法判決如主文。
中　　華　　民　　國　　94　　年　　7　　月　　 6　　日
                  民事第十三庭審判長法  官  張宗權
                                    法  官  蕭艿菁
                                    法  官  陳忠行
正本係照原本作成。
不得上訴。
中　　華　　民　　國　　94　　年　　7　　月　　 7　　日
　　　　　　　　　　　　　　　　　　書記官  明祖星
